【裁判字號】    91,訴,2668
【裁判日期】    920813
【裁判案由】    毒品危害防制條例
【裁判全文】
臺灣高雄地方法院刑事判決                        九十一年度訴字第二六六八號
    公  訴  人  臺灣高雄地方法院檢察署檢察官
    被      告  丙○○
    被      告  謝秀眉原名丁.
    共      同
    選任辯護人  劉新安律師
右列被告等因違反毒品危害防制條例案件，經檢察官提起公訴（九十一年度偵字第七
五六○號、第一一三四○號），本院判決如左：
    主  文
丙○○持有第一級毒品，處有期徒刑陸月，如易科罰金，以參佰元（即新台幣玖佰元
）折算壹日。扣案第一級毒品海洛因壹包（淨重貳點捌零公克，包裝重零點參壹公克
）、第二級毒品安非他命拾包（合計驗前毛重參壹點柒公克，驗後毛重參壹點陸公克
）、殘留第一級毒品海洛因之電子磅秤壹台、分裝工具壹批、殘留第二級毒品安非他
命之吸食器壹個均沒收銷燬之，扣案之夾鏈袋壹批沒收。
謝秀眉無罪。
    事  實
一、丙○○前因施用毒品案件，經本院裁定送觀察、勒戒後，認無繼續施用毒品之傾
    向，由台灣高雄地方法院檢察署檢察官於民國九十一年二月十八日以九十一年度
    毒偵字第三七三號不起訴處分確定。詎丙○○猶不知悔改，竟基於持有第一級毒
    品海洛因與第二級毒品安非他命之犯意，於不詳時間、地點，自不詳人處取得數
    目不詳之第一級毒品海洛因與第二級毒品安非他命，因而持有該第一級毒品海洛
    因及第二級毒品安非他命，並將之置放於其高雄市○○區○○路一○二號五樓之
    四住處。嗣為警於九十一年四月九日下午二時二十分許，持本院所核發之搜索票
    至上址搜索（起訴書誤載為高雄市○○○路三四三巷一弄四十號），當場扣得第
    一級毒品海洛因乙包（淨重二點八○公克，包裝重零點三一公克）、第二級毒品
    安非他命十包（合計驗前毛重三一點七公克，驗後毛重三一點六公克）、殘留第
    一級毒品海洛因之電子磅秤乙台、分裝工具乙批、殘留第二級毒品安非他命之吸
    食器乙個及丙○○所有預備供持有上開毒品所用之夾鏈袋乙批而查獲。
二、案經內政部警政署保安警察第三總隊第三大隊移送台灣高雄地方法院檢察署檢察
    官偵查起訴。
    理  由
壹、有罪部分（即被告丙○○持有毒品部分）
  一、訊據被告丙○○固坦承於右開時、地為警扣得前揭海洛因及安非他命等物品之
      事實，惟矢口否認有何持有毒品之犯行，辯稱：伊與甲○○之前同居在高雄市
      三民區○○路一○二號五樓之四住處，後來甲○○於九十一年二月間因施用毒
      品案件被送戒治，二人自此即未在一起，而前揭海洛因及安非他命等物品均係
      甲○○所留下，伊知道那是毒品，並將之整理放好，準備待甲○○執畢後，再
      由他處理云云。經查：
    (一)警方於九十一年四月九日下午二時二十分許，持本院所核發之搜索票至被告丙
      ○○高雄市○○區○○路一○二號五樓之四住處搜索，並扣得白粉乙包、晶體
      十包、電子磅秤乙台、分裝工具乙批、吸食器乙個及夾鏈帶乙批之事實，有本
      院搜索票、扣押筆錄、扣押物品清單各乙份及上開物品扣案可稽。又上開扣押
      物品經送驗結果，該白粉乙包確係第一級毒品海洛因（淨重二點八○公克，包
裝重零點三一公克），該晶體十包均確係第二級毒品安非他命（合計驗前毛重
      三一點七公克，驗後毛重三一點六公克），該電子磅秤乙台、分裝工具乙批均
      呈現海洛因陽性反應，可見其上皆殘留有第一級毒品海洛因，該吸食器乙個則
      呈現甲基安非他命陽性反應，可見其上殘留有第二級毒品安非他命，惟該夾鏈
      帶乙批則無任何海洛因或甲基安非他命之陽性反應，其上應無殘留海洛因或安
      非他命等情，則有法務部調查局九十一年七月十二日調科壹字第二二○○一三
      五六六號鑑定通知書、高雄醫學大學附設中和紀念醫院編號九一○六─五三號
      、九一一○─九四號、九一一○─九七號、九一一○─九六號、九一一○─九
      五號檢驗報告各乙份在卷足憑。
    (二)其次，前揭扣案物品均係在被告丙○○住處所查獲之事實，業如前述，而出借
      該處給被告丙○○居住之證人乙○○及在該處工作之另被告謝秀眉均於本院審
      理中否認前揭扣案物品係其等所有，甚且於警詢及偵查中均陳明該扣案物品係
      被告丙○○所有，則衡諸一般通常經驗，該扣案物品既係在被告丙○○住處查
      獲，當應係被告丙○○所有或所持有甚明。
    (三)又被告丙○○雖辯稱：前揭扣押物品均係甲○○所遺留，伊僅係加以整理，待
      甲○○執畢後再處理云云，且證人甲○○固到庭證稱：「（問：被警方抓走之
      後是否帶走毒品？）警察抓到我後，曾經到上開住處查過，也有將部分毒品帶
      走，但我沒有將全部放毒品的地方講出來，床頭櫃的安非他命我沒有跟警察講
      ，海洛因用小袋子裝好放在床頭櫃沒有跟警察講，只有掛在牆上的毒品才被警
      察帶走」、「（問：警方在皓東路所查獲的海洛因及安非他命、施用毒品的器
      具、現金是否你所有？）除了現金外，都是我的」等語（本院九十二年四月九
      日審判筆錄）。惟查：
      (1)證人甲○○前於九十一年二月二十五日經警查獲持有及施用毒品，嗣經警至
        其高雄市○○區○○路一○二號五樓之四住處搜索，而在該住處內扣得海洛
        因七包及安非他命三包、電子磅秤乙台等物品，其後證人甲○○經本院裁定
        於九十一年二月二十六日送觀察、勒戒，繼而送強制戒治，於九十一年十月
        三十一日始停止戒治出所之事實，業經本院依職權調閱台灣高雄地方法院檢
        察署九十一年度毒偵字第九二九號偵查案卷查核無訛，並有法務部在監在押
        資料乙份在卷可稽。又證人即承辦上開案件之警員黃世哲到庭證稱：渠等警
        員抓到甲○○之後，從他身上查獲毒品，再到他的住處即高雄市○○區○○
        路一○二號五樓之四搜索。渠等係主動搜索，並非問過甲○○後才搜索，搜
        索的方式是可以搬動、拉開的地方就搜，所以床頭櫃也會搜索，有搜到毒品
        一定會扣案，不可能交給甲○○自己處理，而該住處不大，所以一下子就可
        以搜索完畢等語（本院九十二年七月三十日審判筆錄）。準此而論，可知承
        辦警員業已就上開住處全面搜索，包含該住處床頭櫃之部分，亦都一併搜索
        。故即便證人甲○○並未告知警方有毒品藏匿在床頭櫃，警方仍應可主動搜
        索查獲，並將之扣案為是，從而被告丙○○辯稱及證人甲○○證稱本件查獲
        之毒品等扣押物品係證人甲○○所遺留云云，已甚有可疑。況警方於調查證
        人甲○○上開施用毒品案件時，已在前揭住處扣得電子磅秤乙台，然警方調
        查本案時，竟亦在前揭住處扣得電子磅秤乙台。衡諸一般通常經驗，證人甲
        ○○為供持有、施用毒品之用，僅需乙台電子磅秤即可，自無須同時持有二
        台電子磅秤，故顯然於本案所扣得之電子磅秤應非證人甲○○所有（或所持
    有）甚明，而應係被告丙○○於證人甲○○經查獲後，始另行再取得持有甚
        明。被告丙○○既持有電子磅秤乙台，其上復殘留有海洛因殘渣，此已如前
        述，可見係用以量秤毒品，則本件所扣得之海洛因等毒品，誠有相當可能亦
        係被告丙○○所另行取得持有。是以，被告丙○○辯稱本案所扣押之物品均
        係證人甲○○所遺留云云，洵難採信。
      (2)其次，證人甲○○雖證稱：伊均將海洛因及安非他命以買金飾的小紅袋裝在
        一起，再用個別的小袋子分裝云云。然查，觀諸警方於查獲本案扣押之毒品
        時所攝之現場照片，本案扣押之毒品雖有部分置放於金飾小紅袋內，亦有部
        分置放於香菸盒及筆筒內等處，顯然與證人甲○○所證乙節不符，其所證自
        無足取。又被告丙○○雖辯稱：本案扣押之毒品係證人甲○○所遺留，伊僅
        係加以整理云云，惟若如證人甲○○所證，已將毒品分別裝入小袋子，且再
        以裝金飾用的小紅袋安裝，則被告丙○○縱要整理，亦僅須將之連同上開外
        袋改放至其他地方即可，又何須將毒品另外分開改放至香菸盒或筆筒內等處
        ？是被告丙○○上開所辯乙節，亦難採信，更見本案扣押之毒品應係被告丙
        ○○所另外取得持有。
      (3)再者，警方於執行前揭搜索時，亦於被告丙○○住處扣得「華麗大飯店」（
        設於台北市○○路四一號）於西元二○○二年（即民國九十一年）所發行之
        記事本乙本，有該記事本扣案可稽。觀諸該記事本之內容，載明從三月二十
        三日至四月八日有關「鹽」、「甜」、「軟」之數量及金額。又被告丙○○
        並非從事鹽、糖等物品之販售，自無須記載此段期間該等物品之數量及金額
        為是，而衡諸實務上有關毒品之代稱，「鹽」及「軟」均係指「海洛因」，
        「甜」則係指安非他命，故該記事本有關「鹽」、「甜」、「軟」之數量及
        金額之記載，較為合理之解釋，應係記載有關海洛因與安非他命之數量及金
        額甚明。是雖無法逕以該記事本之上開記載，即認被告丙○○確有販賣毒品
        之犯行，但被告丙○○既有按日記載海洛因與安非他命之數量及金額，且恰
        好記載至九十一年四月八日，亦即記載至本件警方搜索扣押（即九十一年四
        月九日）之前一日，足認被告丙○○可能持有一定數量與金額之海洛因與安
        非他命，則本案扣押之海洛因與安非他命益見應係被告丙○○所另行取得而
      持有，顯非係證人甲○○於九十一年二月間所遺留。至被告丙○○雖辯稱該
        記事本並非其所有，其上之記載亦非其所寫云云，且證人甲○○固證稱：該
        記事本係伊之前所交往之女子陳淑鳳所寫，後來二人於九十年十月底分手後
        ，伊與被告丙○○交往，並於九十年十一月住進丙○○住處，且將上開記事
        本一同搬到該住處云云。然查，前揭記事本係華麗大飯店九十一年版之記事
        本，而記事本內之記載係載明三月二十三日至四月八日等日期，均如前述，
        衡情應係九十一年三月二十三日至四月八日等日期所為之記載，自難認係回
        溯記載前一年即九十年三月二十三日至四月八日等日期。故於上開記事本記
        載當時，證人甲○○已與陳淑鳳分手，與被告丙○○交往，並連同該記事本
        一起搬進被告丙○○住處，顯然該記事本上之記載不可能係陳淑鳳所寫。復
        衡以記事本上之記載日期係至九十一年四月八日，恰至警方搜索之前一日，
        而當時證人甲○○尚在戒治中，則記載該記事本之人當應係被告丙○○無疑
        。況本院向華麗大飯店函詢上開記事本之製作日期及對外發行日期，該飯店
        函覆本院略稱：該記事本製作日期為九十年十一月初，發行日期為九十年十
        一月二十日等情，有該飯店九十二年七月十八日回覆之書函乙份在卷可稽。
        是於上開記事本於九十年十一月二十日對外發行當時，證人甲○○業與陳淑
        鳳分手，該記事本上之記載自不可能係由陳淑鳳所寫甚明。職此而論，顯見
        被告丙○○上開所辯與證人甲○○所證應屬子虛，自無足取。
      (4)基上各項證據資料顯示，堪認本案扣押之海洛因、安非他命等各項物品，應
        係被告丙○○所另行取得持有，允非證人甲○○所遺留，其等前揭所辯及所
        證實無足取。
    (四)綜上所述，被告丙○○確持有前揭扣案物品，且其所辯乙節復無足取，本件事
      證應屬明確，被告丙○○之犯行應堪認定。
  二、查海洛因、安非他命分屬毒品危害防制條例第二條第二項第一款、第二款所規
      定之第一級毒品及第二級毒品，核被告丙○○所為，係犯毒品危害防制條例第
      十一條第一項持有第一級毒品罪及同條第二項持有第二級毒品罪。又查無證據
      證明被告丙○○究係何時及如何取得本案扣押之第一級毒品海洛因與第二級毒
      品安非他命，依罪疑惟輕原則，自應認定被告丙○○係同時一次取得上開毒品
      ，則其以一持有行為，同時觸犯上開二項罪名，為想像競合犯，依刑法第五十
      五條規定，應從一重之同條例第十一條第一項持有第一級毒品罪論處。至公訴
      意旨認被告丙○○所為，係犯同條例第四條第一項販賣第一級毒品罪，自係認
      被告丙○○持有毒品後，復進而販賣，則持有毒品之低度行為應為販賣毒品之
      高度行為所吸收，是公訴意旨所認之販賣第一級毒品罪與持有第一級毒品罪，
      應有吸收犯之實質上一罪關係，則本院固認被告丙○○不成立販賣第一級毒品
      罪（詳如後敘），而認被告丙○○成立持有第一級毒品罪，惟此僅為犯罪事實
      之減縮，自無須為法條之變更，併此敘明。本院審酌被告丙○○前因施用毒品
      案件，經本院裁定送觀察、勒戒後，認無繼續施用毒品之傾向，由台灣高雄地
      方法院檢察署檢察官於九十一年二月十八日以九十一年度毒偵字第三七三號不
      起訴處分確定，有本案被告院內索引卡紀錄表、台灣高等法院被告全國前案紀
      錄表及刑案資料查註紀錄表各乙份在卷可按，其已一犯施用毒品，竟仍再犯本
      件持有毒品犯行，顯見其不思悔改，且其所持有之毒品為第一級海洛因乙包（
      淨重二點八○公克，包裝重零點三一公克）及第二級毒品安非他命十包（合計
      驗前毛重三一點七公克，驗後毛重三一點六公克）等，數量非少，復於本院審
      理時仍飾詞圖卸其責，未見認錯之意，是其所為自應受有相當程度之刑事非難
      ；惟另考量被告丙○○雖持有毒品，但未查獲其以之對外販賣，且縱其持有毒
      品係為施用毒品，然施用毒品行為於本質上係屬自我戕害行為，並未對社會造
      成直接而過鉅之損害，反社會性之程度應屬較低等一切情狀，酌情量處如主文
      所示之刑，並諭知易科罰金之折算標準，以資懲儆。又扣案之前揭海洛因乙包
      及安非他命十包，分別係第一級毒品及第二級毒品，而扣案之前揭電子磅秤乙
      台、分裝工具乙批其上均殘留有第一級毒品海洛因，前揭吸食器乙個其上則殘
      留有第二級毒品安非他命，自應整體視之為毒品，爰依毒品危害防制條例第十
      八條第一項前段規定，皆併予宣告沒收銷燬之。另扣案之前揭夾鏈帶乙批雖無
      毒品殘留其上，但既為被告丙○○所有，且既與前揭毒品同置於一處而遭扣押
      ，而此種空夾鏈袋向來亦被用於包裝毒品之用途，衡情自係被告丙○○預備供
      其持有毒品犯罪之用，依刑法第三十八條第一項第二款規定，亦應併予宣告沒
      收。至扣案之記事本二本及現金新台幣（下同）六萬四千元雖係被告丙○○所
      有，但無證據證明係供本件犯罪之用或預備之用，或係犯罪所得之物，自無從
      併予宣告沒收，特予敘明。
貳、無罪部分（即被告謝秀眉部分）與不另無罪之諭知部分（即被告丙○○販賣毒品
    部分）：
  一、公訴意旨略以：被告丙○○於九十一年四月初某日在高雄市○○區○○路一○
      二號五樓之四住處（起訴書誤載為高雄市○○○路三四三巷一弄四十號）基於
      販賣毒品之犯意，委託被告謝秀眉將第一級毒品海洛因乙包拿至樓下，售予一
      名不詳姓名男子，得款一千元。被告謝秀眉基於幫助被告丙○○販賣海洛因之
      犯意，於上開時地將海洛因乙包售予該不詳姓名男子並代為收取一千元。嗣為
      警於九十一年四月九日下午二時二十分許在上址扣獲海洛因三點一公克、安非
      他命三十一點八公克、電子秤乙台、夾鏈袋、贓款六萬四千元、分裝毒品工具
      等證物。因認被告丙○○涉有毒品危害防制條例第四條第一項販賣第一級毒品
      罪嫌；認被告謝秀眉涉有同條項之幫助犯罪嫌云云。
  二、公訴人認被告二人涉有前揭罪嫌，係以：(1)被告謝秀眉之自白；(2)前揭扣案物
      品等證據資料為其論斷之依據。訊據被告二人均堅決否認有何被訴之犯行，被
      告丙○○辯稱：伊於九十一年四月初確曾交代謝秀眉將一包香煙拿下去給樓下
      的姓名年籍均不詳之綽號「阿松」的計程車司機，他是甲○○的朋友。因為他
      之前曾向伊借一千元，且將香菸一包放在伊的住處，伊才打電話叫謝秀眉將那
      一包香煙拿下去給該司機，並向該司機收取一千元。伊不知道該香菸內是裝什
      麼等語；被告謝秀眉則辯稱：伊在上址幫丙○○之弟乙○○照顧小孩，而丙○
      ○係借住在該址加蓋之房間內，於九十一年四月初某日，丙○○打電話告訴伊
      ，要伊將桌上的香菸一包拿給樓下一名司機，且向他拿一千元，伊並不知道那
      包香煙是否為毒品，丙○○也沒說那是什麼東西。伊在警詢及偵查中並未說那
      是毒品等語。
  三、按「犯罪事實應依證據認定之，無證據不得推定其犯罪事實」、「不能證明被
      告犯罪者，應諭知無罪之判決」，刑事訴訟法第一百五十四條、第三百零一條
      第一項分別定有明文。又事實之認定，應憑證據，如未能發現相當證據，或證
      據不足以證明，自不能以推測或擬制之方法，為裁判基礎（最高法院四十年台
      上字第八六號判例參照）；且認定犯罪事實所憑之證據，雖不以直接證據為限
      ，間接證據亦包括在內，然而無論直接證據或間接證據，其為訴訟上之證明，
      須於通常一般之人均不致有所懷疑，而得確信其為真實之程度者，始得據為有
      罪之認定，倘其證明尚未達到此一程度，而有合理之懷疑存在而無從使事實審
      法院得有罪之確信時，即應由法院為諭知被告無罪之判決（最高法院七十六年
      台上字第四九八六號判例參照）。
  四、經查：
    (一)按「訊問被告，應全程連續錄音；必要時，並應全程連續錄影。但有急迫情況
      且經記明筆錄者，不在此限」、「筆錄內所載之被告陳述與錄音或錄影之內容
      不符者，除有前項但書情形外，其不符之部分，不得作為證據」，刑事訴訟法
      第一百條之一第一項、第二項分別定有明文。是依上開法律規定，若筆錄所記
      載之內容與錄音之內容不符，其不符部分即無證據能力，自不得以之作為證據
      。
    (二)本件警卷中有關被告謝秀眉之詢問內容固記載：「（問：你是否知道丙○○有
      販售或施用毒品之情事？）我不知道她是否有施用毒品，但她曾叫我幫她拿毒
      品到樓下給一個男子，然後向那個男子收新台幣一千元」、「（問：你幫她拿
      過幾次毒品給別人？何時？）只有一次。大約三、四天前」等語（參見警卷第
      四頁正面）；偵查卷中有關被告謝秀眉之訊問內容固記載：「（問：曾幫丙○
      ○把毒品給別人？）有，對方是男的，約三、四天前拿給他的，我有向該男子
      收一千元」等語（參見偵查卷第十一頁背面）。惟查，本院於九十二年二月二
      十一日勘驗上開警詢及偵訊錄音帶，經播放聽取結果，略認：(1)被告謝秀眉於
      警詢中係供稱：伊不知道丙○○有在販賣毒品，有一次他們叫伊將桌上包起來
      的東西拿到樓下，交給一個男的，伊不知道那是什麼東西，那男的拿一千元給
      伊等語；(2)被告於偵訊中係供稱：丙○○打電話跟伊說，桌上面有一包東西，
      叫伊拿至樓下給一個男的，伊不知道那是什麼東西等語，此有勘驗筆錄二份在
      卷可稽。準此而論，上開警詢及偵訊筆錄中雖記載被告謝秀眉自白幫被告丙○
      ○拿毒品給某男子，惟上開警詢及偵訊錄音內容則顯示被告謝秀眉固坦承曾幫
      被告丙○○拿東西給他人，但否認其知悉所拿之物為毒品，其亦不知所拿之物
      為何物。是以，上開警詢及偵訊之筆錄內容顯與錄音內容顯然不符，依前揭刑
      事訴訟法第一百條之一第二項規定，上開警詢及偵訊筆錄與錄音不符部分自無
      證據能力可言，當不得作為證據。
    (三)再者，警方固於被告丙○○住處扣得前揭扣案物品，但僅能證明被告丙○○持
      有扣案物品之事實，至於被告丙○○是否確有販賣毒品之犯行，除其否認在卷
      外，依被告謝秀眉於警詢及偵訊中之供詞，亦難認定被告謝秀眉幫被告丙○○
      交付於某男子之物即為毒品（更遑論其所交付之物為第一級毒品海洛因），另
      扣案之前揭記事本固有毒品之數量及金額之若干記載，但是否為被告丙○○販
      買毒品之交易紀錄，仍難逕認，此外即無其他證據足認被告丙○○確有販賣毒
      品之事實，自難僅依前揭扣案物品，遽認被告丙○○確有販賣毒品之犯行。
    (四)綜上所述，被告丙○○究否有販賣毒品之事實，被告謝秀眉究否有幫助販賣毒
      品之事實，本院認為均仍存有合理之懷疑，尚未到達確信其為真實之程度。此
      外，復查無其他積極證據足資認定被告二人確有前揭分別被訴之犯行，揆諸首
      揭法律規定與說明，既無足夠證據確信公訴意旨之指述為真實，不能證明被告
      二人犯罪，本院自應為被告二人此部分無罪判決之諭知。惟被告丙○○此部分
      犯行若果屬有罪，與其前開論罪科刑之部分即具有吸收犯之實質上一罪關係，
      已如前述，爰就其此部分不另為無罪之諭知。
據上論結，應依刑事訴訟法第二百九十九條第一項前段、第三百零一條第一項，毒品
危害防制條例第十一條第一項、第二項、第十八條第一項前段，刑法第十一條、第五
十五條、第四十一條第一項、第三十八條第一項第二款，罰金罰鍰提高標準條例第二
條，判決如主文。
本案經檢察官李門騫到庭執行職務。
中      華      民      國    九十二    年      八      月     十三     日
                              臺灣高雄地方法院刑事第七庭
                                  法  官  陳信旗
右為正本證明與原本無異。
如不服本判決，應於送達後十日內，向本院提出上訴狀。
                                  書記官  張家榮
中      華      民      國    九十二    年      八      月     十三     日
附錄本判決論罪之法條：
毒品危害防制條例第十一條
    持有第一級毒品者，處三年以下有期徒刑、拘役或新台幣五萬元以下罰金。
    持有第二級毒品者，處二年以下有期徒刑、拘役或新台幣三萬元以下罰金。
    持有專供製造或施用毒品之器具者，處一年以下有期徒刑、拘役或新台幣一萬元
    以下罰金。


司法院資訊處製作；財團法人民間司法改革基金會備份。
